臺灣高雄地方法院刑事判決　　　　　　　95年度易字第1652號
公　訴　人　臺灣高雄地方法院檢察署檢察官
被　　　告　甲○○
上列被告因毒品危害防制條例案件，經檢察官提起公訴（95年度
毒偵字第4415號），及追加起訴（95年度毒偵字第7261、7537號
），本院以簡式審判程序判決如下：
    主  文
甲○○連續施用第二級毒品，處有期徒刑柒月，扣案如附表編號
一扣案物欄所示之甲基安非他命壹包，沒收銷燬之；又施用第二
級毒品，處有期徒刑參月；又施用第二級毒品，處有期徒刑參月
，扣案如附表編號三扣案物欄所示之甲基安非他命壹包，沒收銷
燬之。應執行有期徒刑壹年，扣案如附表編號一、三扣案物欄所
示甲基安非他命貳包，均沒收銷燬之。
    事  實
一、甲○○前因施用毒品案件，經本院以92年度毒聲字第3337號
    裁定送勒戒處所觀察、勒戒後，認無繼續施用傾向，於民國
    92 年11 月28日釋放，同年12月9 日執行完畢，嗣經臺灣高
    雄地方法院檢察署檢察官以92年度戒毒偵字第3025號為不起
    訴之處分確定。詎仍不知戒絕毒癮，於前述觀察、勒戒執行
    完畢釋放後5 年內，復基於施用第二級毒品甲基安非他命之
    概括犯意，自94年10月間起至95年5 月14日19時許止，在其
    高雄縣鳳山市○○路○ 段386 號3 樓之住處，以玻璃球燒烤
    之方式，平均1 、2 週施用1 次之頻率，連續施用第二級毒
    品甲基安非他命多次；另基於施用第二級毒品甲基安非他命
    之犯意，分別於95年8 月5 日晚上7 、8 時許、同年9 月8
    日21 時 為警採尿往前回溯24小時內之某時，在其前揭住處
    ，以相同之方式，施用第二級毒品甲基安非他命2 次；嗣經
    警於附表所示時間、地點查獲，並扣得如附表所示之物，且
    歷次查獲經採尿送驗結果，分別呈甲基安非他命陽性反應（
    詳附表所載），而查悉上情。
二、案經高雄縣政府警察局鳳山分局、新興分局報告高雄地方法
    院檢察署檢察官偵查起訴及追加起訴。
    理  由
一、按於第一審辯論終結前，得就與本案相牽連之犯罪，追加起
    訴，刑事訴訟法第 265 條第 1 項定有明文。本案經檢察官
    以被告甲○○涉犯毒品危害防制條例第10條第2 項之施用第
    二級毒品甲基安非他命罪嫌提起公訴。嗣經公訴人於95年10
    月18日本院言詞辯論終結前，另就被告涉有施用第二級毒品
    甲基安非他命之罪嫌，具狀追加起訴（被告經追加起訴之犯
    嫌，與起訴之犯罪事實非同一，若成立犯罪，亦屬數罪併罰
    關係，自應認屬追加起訴），有追加起訴書1 紙附卷可稽，
    核與前揭規定並無不符，是上述追加後之犯罪事實為本院審
    理之範圍，合先敘明。
二、被告甲○○所犯係死刑、無期徒刑、最輕本刑為3 年以上有
    期徒刑以外之罪，其於準備程序中就前揭被訴事實為有罪之
    陳述，經受命法官告知簡式審判程序之旨，並聽取其與公訴
    人之意見後，本院合議庭認為適宜由受命法官獨任進行簡式
    審判程序，爰依刑事訴訟法第273 條之1 第1 項規定，裁定
    由受命法官獨任進行審判程序，合先敘明。
三、上開犯罪事實，業據被告甲○○於本院審理時坦承不諱，且
    被告歷次被查獲時（詳附表所示查獲時、地），為警採尿送
    驗結果，確呈甲基安非他命陽性反應（詳附表所載），如附
    表所載之驗尿結果，依序有高雄市立凱旋醫院95年5 月21日
    濫用藥物尿液檢驗報告（檢體編號：A244號）、台灣檢驗科
    技股份有限公司95年8 月28日、95年9 月25日濫用藥物尿液
    檢驗報告（檢體編號：鳳警372 號、439） 各1 紙在卷足憑
    ，暨各該毒品案件嫌疑犯尿液採證檢驗對照表計3 紙附卷可
    稽，另被告於95年5 月15日、同年9 月8 日為警查獲時，扣
    得如附表所示之晶體2 包，先後經送高雄醫學大學附設中和
    紀念醫院鑑驗結果，確係第二級毒品甲基安非他命（均含包
    裝袋，驗前淨重：0.09公克、驗後淨重：0.07公克，報告編
    號：9507-56 ；驗前淨重：0.117 公克、驗後淨重：0.115
    公克，報告編號：9601-74） 無訛，有該院檢驗報告2 紙在
    卷可參，足徵被告之自白與事實相符，堪以採信。是本案事
    證明確，被告施用第二級毒品甲基安非他命之犯行，洵堪認
    定。
四、被告前因施用毒品案件，經本院以92年度毒聲字第3337號裁
    定送勒戒處所觀察、勒戒後，認無繼續施用傾向，於92年11
    月28日釋放，同年12月9 日執行完畢，嗣經臺灣高雄地方法
    院檢察署檢察官以92年度戒毒偵字第3025號為不起訴之處分
    確定等情，有臺灣高等法院被告前案紀錄表附卷可查。被告
    於該觀察勒戒執行完畢釋放後5 年內再犯本件施用毒品案件
    ，自應依法論科。
五、論罪科刑及沒收：
  (一)被告於94年10月間起至95年5 月14日19時許止連續施用毒品
    之行為後，刑法部分條文業於94年2 月2 日修正公布，自95
    年7 月1 日施行，依修正後刑法第2 條第1 項規定，行為後
    法律有變更者，適用行為時之法律，但行為後之法律有利於
    行為人者，適用最有利於行為人之法律。茲比較新舊法如下
    ：
  1.修正後刑法業已刪除第56條連續犯之規定，此刪除雖非犯罪
    構成要件之變更，但顯已影響行為人刑罰之法律效果，自屬
    法律變更。本件被告先後多次施用第二級毒品甲基安非他命
    ，主觀上顯係基於施用第二級毒品之概括犯意，客觀上其多
    次數行為具有連續性，依修正前刑法第56條連續犯之規定，
    本得論以一罪，並得加重其刑；惟若適用修正後刑法規定，
    被告多次施用第二級毒品之犯行，將論以數罪而併罰之，經
    比較結果，應以修正前刑法較有利於被告。
  2.修正前刑法第51條第5 款規定：「宣告多數有期徒刑者，於
    各刑中之最長期以上，各刑合併之刑期以下，定其刑期。但
    不得逾二十年」；修正後則為：「宣告多數有期徒刑者，於
    各刑中之最長期以上，各刑合併之刑期以下，定其刑期。但
    不得逾三十年」，新舊法比較結果，以舊法有利於被告。
  3.綜合全部罪刑比較之結果，依刑法第2 條第1 項從舊從輕原
    則之規定，應以舊法之規定有利於被告，自應適用修正前之
    刑法處斷。
  (二)按施用毒品者，於刑法修正前後均有施用毒品之行為，修正
    前之多次施用行為部分，比較結果應適用有利於行為人之法
    律，即依修正前刑法第56條論以連續犯，業如前所述，至於
    修正後發生之多次施用行為，則依新法處理，應分論併罰，
    但如法院審理結果，認該等行為，確因施用毒品已成癮而無
    法戒除，乃反覆於短時間內密集所為，則得依「接續犯」或
    「包括的一罪」之理論，認為構成單一犯罪。又修法前成立
    的連續犯1 罪，應與修法後成立的單一犯罪或數罪分論併罰
    （臺灣高等法院暨所屬法院95年12月13日法律座談會第13號
    提案可資參照）。核被告所為，均係犯毒品危害防制條例第
    10條第2 項之施用第二級毒品甲基安非他命罪。被告多次持
    有第二級毒品甲基安非他命之低度行為，均為其施用之高度
    行為所吸收，不另論罪。其於94年10月間起至95年5 月14日
    19時許止，先後多次施用第二級毒品甲基安非他命之犯行，
    均時間緊接，方法相同，觸犯構成要件相同之罪名，顯係基
    於概括犯意為之，為連續犯，均應依修正前刑法第56條規定
    ，各論以一罪，並加重其刑。至其分別於95年8 月5 日晚上
    7 、8 時許、同年9 月8 日21時為警採尿往前回溯24小時內
    之某時2 次施用毒品甲基安非他命之行為，雖經公訴人追加
    起訴意旨論以集合犯，惟查，本件被告於附表編號二、三所
    示為警查獲之時間，前後間隔達1 月餘，又附表編號二為警
    查獲之時間距前次被告連續施用毒品甲基安非他命犯行於95
    年5 月15日為警查獲之際，2 者間隔達約3 月之時間，又依
    卷內之事證，尚無充足證據足資證明被告有其他施用毒品甲
    基安非他命之犯行，是依罪疑唯輕原則，本院尚無從認其具
    有毒品之成癮性，且於密切接近之時間反覆持續施用毒品，
    而論以集合犯或接續犯，參酌上開說明，應認將被告前揭2
    次施用第二級毒品甲基安非他命之行為為數罪，並與前開連
    續施用第二級毒品罪係犯意各別，行為互殊，應予分論併罰
    。
  (三)爰審酌被告無視毒品對自身、家庭之戕害，及對社會治安可
    能造成潛在之危險，屢犯施用毒品之罪，足見其戒絕毒癮之
    意志不堅，本不宜寬貸，惟念其犯後坦承犯行，態度良好，
    及施用毒品乃戕害自身健康，尚未直接危害他人等一切情狀
    ，分別量處如主文所示之刑，並定其應執行刑，以資懲儆。
  (四)如附表編號一、三扣案物欄所示之甲基安非他命毒品2 包，
    乃係被告為警查獲時，自同被告身上所扣得，經送鑑驗結果
    ，確含有第二級毒品甲基安非他命成分，已如前述，而包裝
    袋與其上殘留之毒品，已難以分析剝離，俱應依毒品危害防
    制條例第18條第1 項前段規定，不問屬於犯人與否，均沒收
    銷燬之。
據上論斷，應依刑事訴訟法第299 條第1 項前段、第273 條之1
第1 項，毒品危害防制條例第10條第2 項、第18條第1 項前段，
刑法第11條、第2 條第1 項前段，修正前刑法第56條、第51條第
5 款，判決如主文。
本案經檢察官乙○○到庭執行職務。
中　　華　　民　　國　　96　　年　　1 　　月　　26　　日
                  刑事第十庭  法　官  鄭凱文
以上正本證明與原本無異。
如不服本判決，應於判決送達後10日內，向本院提出上訴狀。
中　　華　　民　　國　　96　　年　　1 　　月　　26　　日
                              書記官  林慧芬
附錄本案論罪法條：
毒品危害防制條例第10條第2項
施用第二級毒品者，處 3 年以下有期徒刑。
附表：
┌──┬───────────┬───────┬──────┬──────┐
│編號│查獲時間、地點        │採尿送驗結果  │扣案物      │偵查案號    │
├──┼───────────┼───────┼──────┼──────┤
│1   │95年5 月15日15時10分許│甲基安非他命陽│甲基安非他命│起訴案號：95│
│    │高雄縣鳳山市○○路○段 │性反應        │（含包裝袋，│年度毒偵字第│
│    │與文清街口小北百貨前  │              │驗後淨重：0.│4415號      │
│    │                      │              │07公克）    │            │
├──┼───────────┼───────┼──────┼──────┤
│2   │95年8 月6 日15時15分許│甲基安非他命陽│無          │追加起訴案號│
│    │高雄縣鳳山市○○路178 │性反應        │            │：95年度毒偵│
│    │之5號鳳松加油站前     │              │            │字第7261號  │
├──┼───────────┼───────┼──────┼──────┤
│3   │95年9 月8 日20時許    │甲基安非他命陽│甲基安非他命│追加起訴案號│
│    │高雄縣鳳山市○○○路與│性反應        │（含包裝袋，│：95年度毒偵│
│    │國泰路口              │              │驗後淨重：0.│字第7537號  │
│    │                      │              │115公克）   │            │
└──┴───────────┴───────┴──────┴──────┘
